【裁判字號】    97,交聲,1364
【裁判日期】    970929
【裁判案由】    違反道路交通管理處罰條例聲明異議
【裁判全文】
臺灣桃園地方法院刑事裁定            97年度交聲字第1362號
                                    97年度交聲字第1364號
原處分機關  交通部公路總局新竹區監理所桃園監理站
異  議  人
即受處分人  甲○○
上列異議人即受處分人因違反道路交通管理處罰條例案件，對於
交通部公路總局新竹區監理所桃園監理站民國97年6 月11日、所
為之處分（原處分案號：桃監裁罰字第裁52-DB0000000號、桃監
裁罰字第裁52-DB0000000號）聲明異議，本院裁定如下：
    主  文
異議駁回。
    理  由
一、原處分意旨略以：異議人即受處分人甲○○（下稱異議人）
    騎乘其所有車牌號碼F3G-881 號重型機車，於民國97年1 月
    22日17時03分許，在桃園縣蘆竹鄉○○路與蘆竹街口闖紅燈
    、經警鳴笛攔查不服逃逸，嗣經員警逕行舉發後，再由原處
    分機關即交通部公路總局新竹區監理所桃園監理站以違規事
    實明確，依照道路交通管理處罰條例（下稱處罰條例）第53
    條第1 項、第60條第1 項之規定，分別裁處異議人罰鍰新臺
    幣（下同）4500、6000元。
二、本件異議意旨略以：異議人並未闖紅燈，亦無看到員警鳴笛
    要異議人停車受檢，異議人並無拒絕停車接受警方稽查之違
    規，警方未提出違規照片即舉發異議人違規，令人不服，為
    此聲明異議等語。
三、按車輛指在道路上以原動機行駛之汽車（包括機器腳踏車）
    或以人力、獸力行駛之車輛；汽車駕駛人，行經有燈光號誌
    管制之交岔路口闖紅燈者，處1800元以上5400元以下罰鍰，
    並記違規點數3 點；汽車駕駛人，駕駛汽車違反本條例之行
    為，經交通勤務警察或依法令執行交通稽查任務人員制止時
    ，不聽制止或拒絕停車接受稽查而逃逸者，除按各該條規定
    處罰外，處3000元以上6000元以下罰鍰，並記違規點數1 點
    ，處罰條例第3 條第8 款、第53條第1 項、第60條第1 項及
    第63條第1 項分別定有明文。再汽車駕駛人闖紅燈、不服指
    揮稽查而逃逸之情形，當場不能攔截製單舉發者，得對『汽
    車所有人』逕行舉發處罰；上開逕行舉發，應記明車輛牌照
    號碼、車型等可資辨明之資料，查明汽車所有人姓名或名稱
    、住址後，製單舉發處罰，亦為處罰條例第7 條之2 第1 項
    第1款及第2項所明文。
四、經查：
（一）本件異議人騎乘其所有之F3G-881 號重型機車，於97年1
      月22日17時03分許，行經桃園縣蘆竹鄉○○路與蘆竹街口
      時闖紅燈，經警方以手勢及鳴笛指示停車受檢時，拒絕停
      車逃逸之違規事實，分別有卷附桃園縣政府警察局警察局
      桃警局交字第DB0000000 號、第DB0000000 號舉發違反道
      路交通管理事件通知單可稽。
（二）證人葉裕男即舉發本件違規事件之員警於本院97年9 月26
      日調查時結證稱：本件是伊舉發的，當時伊執行勤務時，
      在路旁做攔檢勤務，天還很亮，富國路的路口是紅燈，也
      就是異議人行進之方向是紅燈，但是蘆竹街方向是綠燈，
      異議人遂隨著蘆竹街之車流車輛前進而闖紅燈，異議人的
      車速大約是30-60 公里左右，伊請異議人停車，但異議人
      未停車，伊後來回派出所，才依據車號查到異議人的資料
      等語（見該日本院訊問筆錄），證人並並當場繪製異議人
      違規之現場圖1 份附卷可參。製單之員警葉裕男乃依法執
      行勤務，就違規過程均能具體描述，並無不合理之處，其
      描述之過程亦與上開現場圖互核相符。且依證人之證述，
      異議人違規時仍屬白日天明而光線良好，異議人之車速亦
      非過快，是對於異議人所有機車之上開違規情節，應無誤
      看或誤為判斷之可能。又參以舉發員警與異議人毫無怨懟
      ，衡情當無自陷偽證罪而構詞誣賴異議人之理，原處分機
      關對於依處罰條例科處行政罰事件，就其業已履踐相關正
      當法律程序，以及人民應受處罰之客觀違反法令行為，已
      負證明之責，異議人就已為相當證明之前開事項，若主張
      欠缺主觀歸責條件或為其他抗辯，即須就其所辯提出反證
      ，惟對於前開應為舉證事項，並非不得以執行查察取締勤
      務人員，依據調查人證之程序，使就親歷事實提供不可替
      代之證明方法。是此，異議人雖以前情置辯，然異議人就
      上揭車輛並未經人駕駛而有上開違規乙節，並未提出確實
      事證以供本院調查，是其所辯尚非可信。
（三）再警方取締交通違規事件，其以照相、錄影方式取證者，
      固足為違規之證明，惟鑑於交通違規事實往往驟然而現、
      稍縱即逝，若硬性要求舉發員警不分違規情節一律必須預
      留證據，俾便事後提出供法院審查，除有現實技術可行性
      之困難外，將大幅提高交通管理之行政成本，並嚴重削弱
      道路交通管理之行政效能，此絕非立法者制定道路交通管
      理法規之本意。是縱員警舉發本件違規之時並未完整採證
      ，然對於未依號誌行駛並拒絕停車接受稽查而逃逸之瞬間
      違規事件，係有賴員警發現違規情事而掣單舉發，尚難期
      待舉發員警迅即拍照存證或為其他之舉證，況異議人之違
      規行為既經本件製單之員警葉裕男於本院調查時結證在卷
      ，且其所述內容並無何矛盾或違背經驗法則之處，自得為
      本院判斷之依據。
五、綜上，異議人騎乘其所有之前開車輛，有於上述時、地闖紅
    燈且拒絕停車接受稽查之違規事實，既可認定。則原處分機
    關引用處罰條例第53條第1 項、第60條第1 項之規定裁處異
    議人罰鍰共10,500元，於法並無不當，本件異議無理由，應
    予駁回。
六、據上論結，應依道路交通管理處罰條例第87條第2 項、道路
    交通案件處理辦法第19條，裁定如主文。
中    華    民    國    97    年    9     月    29    日
                  交通法庭    法  官  蔡羽玄
以上正本證明與原本無異。
如不服本裁定，應於裁定送達後5 日內向本院提出抗告狀。
                              書記官  陳玉芳
中    華    民    國    97    年    10    月    2     日


司法院資訊處製作；財團法人民間司法改革基金會備份。
